
---
title: "Нахождение минимума функции"
---

```{r}
# Устанавливаем и подключаем pacman (если еще не установлен)
if (!requireNamespace("pacman", quietly = TRUE)) install.packages("pacman")
library(pacman)

# Проверяем и загружаем необходимые библиотеки с помощью pacman::p_load
pacman::p_load(Deriv, ggplot2, reshape2, plotly, viridis)
```

# Введение

В этом упражнении мы будем искать минимумы функции: $$
f(x_1, x_2) = x_1^3 + 3 x_1 x_2^2 - 3 x_1^2 - 3 x_2^2 + 4
$$ 

# Декларация вручную рассчитанных производных

Мы начнём с явной декларации производных, которые мы вычислили вручную.

## Первая производная

$$
\frac{\partial f}{\partial x_1} = 3 x_1^2 + 3 x_2^2 - 6 x_1
$$
$$
\frac{\partial f}{\partial x_2} = 6 x_1 x_2 - 6 x_2
$$

## Вторая производная (матрица Гессиана)

$$
\frac{\partial^2 f}{\partial x_1^2} = 6 x_1 - 6
$$
$$
\frac{\partial^2 f}{\partial x_2^2} = 6 x_1 - 6
$$
$$
\frac{\partial^2 f}{\partial x_1 \partial x_2} = \frac{\partial^2 f}{\partial x_2 \partial x_1} = 6 x_2
$$

# Вычисление производных с помощью библиотеки `Deriv`

Теперь мы проверим наши декларации, вычислив производные с помощью библиотеки `Deriv` в R.

```{r, message=FALSE}
# Определяем функцию
f <- function(x1, x2) {
  x1^3 + 3 * x1 * x2^2 - 3 * x1^2 - 3 * x2^2 + 4
}

# Первая производная по x1 и x2
df_dx1 <- Deriv(f, "x1")
df_dx2 <- Deriv(f, "x2")

# Вторая производная по x1 и x2 (матрица Гессиана)
d2f_dx1_dx1 <- Deriv(df_dx1, "x1")
d2f_dx2_dx2 <- Deriv(df_dx2, "x2")
d2f_dx1_dx2 <- Deriv(df_dx1, "x2")
d2f_dx2_dx1 <- Deriv(df_dx2, "x1")

# Выводим вычисленные производные
list(
  df_dx1 = df_dx1,
  df_dx2 = df_dx2,
  d2f_dx1_dx1 = d2f_dx1_dx1,
  d2f_dx2_dx2 = d2f_dx2_dx2,
  d2f_dx1_dx2 = d2f_dx1_dx2,
  d2f_dx2_dx1 = d2f_dx2_dx1
)
```

Сравнение результатов Мы сравним наши вручную рассчитанные производные с результатами, полученными с помощью Deriv. Если они совпадают, это подтвердит корректность наших вычислений.

```{r}
# Определяем функцию для проверки равенства двух выражений с выводом аргументов и значений
compare_expressions <- function(deriv_func, manual_expr, values) {
  eval_manual <- eval(manual_expr, envir = values)
  eval_func <- do.call(deriv_func, as.list(values)) # Вызываем функцию с аргументами из values

  # Вывод аргументов и значений
  cat("Аргументы:", "\n")
  print(values)
  cat("Ручное вычисление:", eval_manual, "\n")
  cat("Вычисление с помощью Deriv:", eval_func, "\n")
  cat("Результат сравнения:", all.equal(eval_func, eval_manual), "\n\n")

  # Возвращаем результат сравнения
  all.equal(eval_func, eval_manual)
}

# Определяем значения для проверки (например, x1 = 1, x2 = 1)
values <- list(x1 = 1, x2 = 1)

# Сравниваем производные
comparison_results <- list(
  "df_dx1" = compare_expressions(df_dx1, quote(3 * x1^2 + 3 * x2^2 - 6 * x1), values),
  "df_dx2" = compare_expressions(df_dx2, quote(6 * x1 * x2 - 6 * x2), values),
  "d2f_dx1_dx1" = compare_expressions(d2f_dx1_dx1, quote(6 * x1 - 6), values),
  "d2f_dx2_dx2" = compare_expressions(d2f_dx2_dx2, quote(6 * x1 - 6), values),
  "d2f_dx1_dx2" = compare_expressions(d2f_dx1_dx2, quote(6 * x2), values),
  "d2f_dx2_dx1" = compare_expressions(d2f_dx2_dx1, quote(6 * x2), values)
)
```

Визуализация функции Для лучшего понимания функции построим контурный график.

```{r}
# Создаем сетку значений для x1 и x2
x1_vals <- seq(-2, 2, length.out = 100)
x2_vals <- seq(-2, 2, length.out = 100)
z <- outer(x1_vals, x2_vals, f)
z_df <- melt(z)
names(z_df) <- c("x1", "x2", "f_value")
z_df$x1 <- x1_vals[z_df$x1]
z_df$x2 <- x2_vals[z_df$x2]

# Контурный график
base_plot <- ggplot(z_df, aes(x = x1, y = x2, fill = f_value, text = paste("x1:", round(x1, 2), "<br>x2:", round(x2, 2), "<br>f_value:", round(f_value, 4)))) +
  geom_tile() +
  scale_fill_viridis(option = "D") +
  labs(
    title = "Контурный график функции",
    x = "x1",
    y = "x2",
    fill = "f(x1, x2)"
  ) +
  theme_minimal()

# Преобразуем график в интерактивный plotly объект
interactive_plot <- ggplotly(base_plot, tooltip = "text")

# Отображаем интерактивный график
interactive_plot
```

```{r}
# Устанавливаем и подключаем пакет rootSolve, если он еще не установлен
if (!requireNamespace("rootSolve", quietly = TRUE)) install.packages("rootSolve")
library(rootSolve)

# Определяем функцию f для нахождения критических точек
f <- function(x) {
  x1 <- x[1]
  x2 <- x[2]
  x1^3 + 3 * x1 * x2^2 - 3 * x1^2 - 3 * x2^2 + 4
}

# Определяем первые производные функции
grad_f <- function(x) {
  x1 <- x[1]
  x2 <- x[2]
  c(
    3 * x1^2 + 3 * x2^2 - 6 * x1, # производная по x1
    6 * x1 * x2 - 6 * x2 # производная по x2
  )
}

# Определяем Гессиан для проверки
hessian <- function(x) {
  x1 <- x[1]
  x2 <- x[2]
  matrix(c(
    6 * x1 - 6, 6 * x2,
    6 * x2, 6 * x1 - 6
  ), nrow = 2, ncol = 2, byrow = TRUE)
}

# Функция для нахождения и классификации критических точек
find_critical_points <- function() {
  # Начальные точки для поиска корней
  initial_points <- list(c(-1, -1), c(1, 1), c(0, 0))
  results <- data.frame(x1 = numeric(), x2 = numeric(), min_or_max = character(), f_value = numeric())

  for (point in initial_points) {
    root_result <- tryCatch(
      multiroot(f = grad_f, start = point),
      error = function(e) NULL
    )

    if (!is.null(root_result)) {
      critical_point <- root_result$root
      f_value <- f(critical_point) # Вычисляем значение функции в критической точке

      # Проверка Гессиана
      eigen_values <- eigen(hessian(critical_point))$values

      if (all(eigen_values > 0)) {
        min_or_max <- "local_minimum"
      } else if (all(eigen_values < 0)) {
        min_or_max <- "local_maximum"
      } else {
        min_or_max <- "saddle_point"
      }

      # Добавляем критическую точку и её характеристику в результаты
      results <- rbind(results, data.frame(
        x1 = critical_point[1],
        x2 = critical_point[2],
        min_or_max = min_or_max,
        f_value = f_value
      ))
    }
  }
  return(results)
}

# Запуск функции и вывод результатов
critical_points_results <- find_critical_points()
print(critical_points_results)
```
