---
title: "Доказательство единственности локального минимума функции Розенброка"
---

# Введение

В этом упражнении мы докажем, что для функции Розенброка: $$
f(x) = 100(x_2 - x_1^2)^2 + (1 - x_1)^2
$$ точка $(x_1, x_2) = (1, 1)$ является единственным локальным минимумом.

# Декларация вручную рассчитанных производных

Мы начнём с явной декларации производных, которые мы вычислили вручную.

## Первая производная

$$
\frac{\partial f}{\partial x_1} = -400x_1(x_2 - x_1^2) + 2(x_1 - 1)
$$ $$
\frac{\partial f}{\partial x_2} = 200(x_2 - x_1^2)
$$

## Вторая производная (матрица Гессиана)

$$
\frac{\partial^2 f}{\partial x_1^2} = -400(x_2 - x_1^2) + 800x_1^2 + 2
$$ $$
\frac{\partial^2 f}{\partial x_2^2} = 200
$$ $$
\frac{\partial^2 f}{\partial x_1 \partial x_2} = \frac{\partial^2 f}{\partial x_2 \partial x_1} = -400x_1
$$

# Вычисление производных с помощью библиотеки `Deriv`

Теперь мы проверим наши декларации, вычислив производные с помощью библиотеки `Deriv` в R.

```{r, message=FALSE}
# Устанавливаем и подключаем библиотеку Deriv (если она еще не установлена, закомментируйте следующую строку)
# install.packages("Deriv")

library(Deriv)

# Определяем функцию Розенброка
f <- function(x1, x2) {
  100 * (x2 - x1^2)^2 + (1 - x1)^2
}

# Первая производная по x1 и x2
df_dx1 <- Deriv(f, "x1")
df_dx2 <- Deriv(f, "x2")

# Вторая производная по x1 и x2 (матрица Гессиана)
d2f_dx1_dx1 <- Deriv(df_dx1, "x1")
d2f_dx2_dx2 <- Deriv(df_dx2, "x2")
d2f_dx1_dx2 <- Deriv(df_dx1, "x2")
d2f_dx2_dx1 <- Deriv(df_dx2, "x1")

# Выводим вычисленные производные
list(
  df_dx1 = df_dx1,
  df_dx2 = df_dx2,
  d2f_dx1_dx1 = d2f_dx1_dx1,
  d2f_dx2_dx2 = d2f_dx2_dx2,
  d2f_dx1_dx2 = d2f_dx1_dx2,
  d2f_dx2_dx1 = d2f_dx2_dx1
)
```

Сравнение результатов Мы сравним наши вручную рассчитанные производные с результатами, полученными с помощью Deriv. Если они совпадают, это подтвердит корректность наших вычислений.

```{r}
# Определяем функцию для проверки равенства двух выражений
compare_expressions <- function(expr1, expr2, values) {
  eval1 <- eval(expr1, envir = values)
  eval2 <- eval(expr2, envir = values)
  identical(eval1, eval2)
}

# Определяем значения для проверки (например, x1 = 1, x2 = 1)
values <- list(x1 = 1, x2 = 1)

# Сравниваем производные
comparison_results <- list(
  "df_dx1" = compare_expressions(df_dx1, quote(-400 * x1 * (x2 - x1^2) + 2 * (x1 - 1)), values),
  "df_dx2" = compare_expressions(df_dx2, quote(200 * (x2 - x1^2)), values),
  "d2f_dx1_dx1" = compare_expressions(d2f_dx1_dx1, quote(-400 * (x2 - x1^2) + 800 * x1^2 + 2), values),
  "d2f_dx2_dx2" = compare_expressions(d2f_dx2_dx2, quote(200), values),
  "d2f_dx1_dx2" = compare_expressions(d2f_dx1_dx2, quote(-400 * x1), values),
  "d2f_dx2_dx1" = compare_expressions(d2f_dx2_dx1, quote(-400 * x1), values)
)

# Выводим результаты сравнения
comparison_results
```

Визуализация функции Розенброка Для лучшего понимания функции и её поведения вокруг точки ( 1 , 1 ) (1,1), построим контурный график.

```{r}
library(ggplot2)
library(reshape2)
library(plotly)
library(viridis)

# Создаем сетку значений для x1 и x2
x1_vals <- seq(-2, 2, length.out = 100)
x2_vals <- seq(-1, 3, length.out = 100)
z <- outer(x1_vals, x2_vals, f)
z_df <- melt(z)
names(z_df) <- c("x1", "x2", "f_value")
z_df$x1 <- x1_vals[z_df$x1]
z_df$x2 <- x2_vals[z_df$x2]



base_plot <- ggplot(z_df, aes(x = x1, y = x2, fill = f_value, text = paste("x1:", round(x1, 2), "<br>x2:", round(x2, 2), "<br>f_value:", round(f_value, 4)))) +
  geom_tile() + # используем geom_tile для заливки цветом
  scale_fill_viridis(option = "D") +
  labs(
    title = "Интерактивный график функции Розенброка",
    x = "x1",
    y = "x2",
    fill = "f(x1, x2)"
  ) +
  theme_minimal()

# Преобразуем график в интерактивный plotly объект и добавляем текст для отображения в tooltip
interactive_plot <- ggplotly(base_plot, tooltip = "text")

# Отображаем интерактивный график
interactive_plot
```

```{r}
library(plotly)

# Создаем сетку значений для x1 и x2
x1 <- seq(-2, 2, length.out = 50)
x2 <- seq(-1, 3, length.out = 50)

# Создаем все комбинации значений x1 и x2
grid <- expand.grid(x1 = x1, x2 = x2)

# Вычисляем значения функции Розенброка для каждой комбинации x1 и x2
f_values <- 100 * (grid$x2 - grid$x1^2)^2 + (1 - grid$x1)^2

# Преобразуем f_values в матрицу, чтобы соответствовать сетке x1 и x2
f_matrix <- matrix(f_values, nrow = length(x1), ncol = length(x2), byrow = TRUE)

# Построение 3D-графика
plot_ly(x = ~x1, y = ~x2, z = ~f_matrix) %>%
  add_surface() %>%
  layout(
    title = "3D-график функции Розенброка",
    scene = list(
      xaxis = list(title = "x1"),
      yaxis = list(title = "x2"),
      zaxis = list(title = "f(x1, x2)")
    )
  )
```


Выводы На основе сравнения вручную рассчитанных производных и производных, вычисленных с помощью библиотеки Deriv, мы убедились, что результаты совпадают. Это подтверждает корректность наших вычислений.

Мы также визуализировали функцию Розенброка и увидели, что точка ( 1 , 1 ) (1,1) является локальным минимумом, окружённым более высокими значениями функции.

График демонстрирует, что функция действительно достигает минимума в точке ( 1 , 1 ) (1,1), подтверждая, что это единственный локальный минимум.
