
---
title: "Artículo Ficticio para MDPI Journal"
author: "Su Nombre"
date: "`r Sys.Date()`"
header-includes:
  \usepackage{float}
  \floatplacement{figure}{H}
output:
  pdf_document:
    fig_caption: yes
---


# Introducción

Introducción al artículo ficticio. Aquí puede agregar información general sobre el tema.

# Figura 1

```{r fig1, echo=FALSE, fig.width=5, fig.height=4, fig.cap="Figura 1. Gráfico de ejemplo 1"}
plot(cars)
```


Texto entre la figura 1 y la figura 2.
# Figura 2

```{r fig2, echo=FALSE, fig.width=5, fig.height=4, fig.cap="Figura 2. Gráfico de ejemplo 2"}
hist(rnorm(100))
```


Texto entre la figura 2 y la figura 3.
# Figura 3

```{r fig3, echo=FALSE, fig.width=5, fig.height=4, fig.cap="Figura 3. Gráfico de ejemplo 3"}
boxplot(mpg ~ cyl, data = mtcars)
```

Texto entre la figura 3 y la figura 4.
# Figura 4

```{r fig4, echo=FALSE, fig.width=5, fig.height=4, fig.cap="Figura 4. Gráfico de ejemplo 4"}
plot(density(rnorm(100)))
```

Texto entre la figura 4 y la figura 5.
# Figura 5

```{r fig5, echo=FALSE, fig.width=5, fig.height=4, fig.cap="Figura 5. Gráfico de ejemplo 5"}
barplot(table(mtcars$cyl))
```

Conclusión del artículo ficticio. Aquí puede añadir las conclusiones finales del estudio o experimentación realizada.
